---
format: html
editor: visual
---

El análisis exploratorio de datos consiste en analizar los datos que tenemos para poder extraer conclusiones.

Los gráficos son la mejor forma de representar los datos. Los estimadores estadísticos como la media, mediana o percentiles nos pueden dar una idea aproximada, pero su estructura se aprecia mucho mejor si podemos pintarlos.

En esta sección vamos a ver como utilizar R y diferentes funciones del tidyverse para realizar diferentes gráficos.

### Evolución datos covid

Qué vamos a aprender:

-   operador \|\>
-   Librería [dplyr](https://dplyr.tidyverse.org/): group_by() y summarize()
-   Librería [ggplot2](https://ggplot2.tidyverse.org/): geom_line() y geom_cols()

Utilizaremos los datos de:

https://cnecovid.isciii.es/covid19/#documentaci%C3%B3n-y-datos

```{r}
covid_url<-'https://cnecovid.isciii.es/covid19/resources/hosp_uci_def_sexo_edad_provres_todas_edades.csv'

df_covid<-read.csv(url(covid_url), stringsAsFactors = T)
df_covid$fecha <- as.Date(df_covid$fecha)
head(df_covid)
```

Vamos a ver el número de provincias que tenemos. Los códigos de las provincias se pueden consultar aquí: https://es.wikipedia.org/wiki/ISO_3166-2:ES

```{r}

```

Vamos a ver el rango de fechas de los datos que tenemos:

```{r}


```

```{r}


```

Podemos calcular el número de casos que ha habido en un día determinado

```{r}
dia <- '2022-08-01'
#paste("El número total de hospitalizados el dia",dia,"fue de:", num_hospitalizados)
#paste("El número total de enfermos en UCI el dia",dia,"fue de:", num_uci)
#paste("El número total de defunciones el dia",dia,"fue de:", num_def)
```

#### Operador \|\>

El operador X \|\> fun() lo que hace es pasar el elemento X como primer parámetro a la función fun().

Es decir, `X |> fun()`, es equivalente a `fun(X)`. La ventaja es que se pueden concatenar funciones y usar la salida de una función como la entrada a la siguiente.

Así `X |> fun1() |> fun2()` es equivalente a `fun2(fun1(X))`

**Agrupación**

Pero si queremos calcular el número total de casos por días podemos usas librerías para agrupar.

```{r}
library(dplyr)

```

Ahora podemos pintar la evolución diaria:

```{r}
library(ggplot2)


```

## Análisis de la población española en 2022

Qué vamos a aprender:

-   Librería [dplyr](https://dplyr.tidyverse.org/):
-   select()
-   rename()
-   arrange()
-   mutate()
-   librería [tidyr](https://tidyr.tidyverse.org/):
-   drop_na()
-   pivot_wider()
-   librería [ggplot2](https://ggplot2.tidyverse.org/)
-   geom_cols()
-   geom_hline() y geom_vline()
-   scale_y\_continuous()

Se han descargado los datos oficiales del Instituto Nacional de Estadística (http://www.ine.es), la población residente por fecha, sexo y edad a fecha del 1 de enero de 2022. El fichero [966b3c.csv](http://www.ine.es/jaxiT3/Tabla.htm?t=9663&L=0) se encuentra accesible desde el notebook.

```{r}
poblacion_raw<-read.csv("data/9663bsc.csv",skip=0,fileEncoding="ISO-8859-1",header=T, sep=';',stringsAsFactor=F)
head(poblacion_raw,7)
```

Tenemos que transformar los datos para tener un dataframe con 4 columnas:

-   Total: Total de población que existe para una determinada edad (Mujeres+Hombres)
-   Hombres: Total de hombres que existe para una determinada edad
-   Mujeres: Total de mujeres que existe para una determinada edad
-   edad: Edad en años de ese segmento de la población

```{r}
library(dplyr)
library(tidyr)


```

