---
format: html
editor: visual
---

---
jupyter:
  kernelspec:
    display_name: R
    language: R
    name: ir
---

-   LEMA: INTENTA, INSISTE Y RESISTE\
-   DESARROLLADA POR: DIANA MARÍA TORO LÓPEZ\
-   CURSO: R-STUDIO GRATIS\
-   INSTRUCTOR: RAFA GONZALEZ GOUVEIA\
-   ENTIDAD: youtube.com/@GonzalezGouveia

# T3V2 - GRAFICAS CON MOVIMIENTO
 
Objetivo: hacer graficas animadas con ggplot2

En este ejercicio vamos a:
1. grafica basica
2. animando grafica
3. mejorando animación

cargar librerías
```{r}
#install.packages("tidyverse")
library(tidyverse)
```
instalando paquete para animar
```{r}
#install.packages('gganimate')
#library(ggplot2)
library (gganimate)
```
```{r}
#install.packages('gifski')
library(gifski)
```
instalando paquete con los datos
```{r}
#install.packages("gapminder")
```
cargando paquete con los datos
```{r}
library(gapminder)
```
cargando datos a entorno
```{r}
data("gapminder")
```
mostrar datos
```{r}
head(gapminder)
```
# grafica básica
```{r}
# Grfica de puntos que muestre la esperanza de vida a lo largo de los años
gapminder %>%
  group_by(year, continent) %>%
  # creamos una variable mean_life que tenga la media de la esperanza de vida
  summarize(mean_life = mean(lifeExp)) %>% 
  # Elemenros esteticos
  ggplot(aes(x = year,
         y = mean_life,
         color = continent)) + 
  geom_line()
```
#2. Animando la grafica
```{r}
# Grfica de puntos que muestre la esperanza de vida a lo largo de los años
gapminder %>%
  group_by(year, continent) %>%
  # creamos una variable mean_life que tenga la media de la esperanza de vida
  summarize(mean_life = mean(lifeExp)) %>% 
  # Elemenros esteticos
  ggplot(aes(x = year,
         y = mean_life,
         color = continent)) + 
  geom_line() + 
  # gganimate, grafica con movimiento, creciendo a lo largo de los años
  transition_reveal(year)
```
#3. Mejorando animacion
```{r}
# Grfica de puntos que muestre la esperanza de vida a lo largo de los años
gapminder %>%
  group_by(year, continent) %>%
  # creamos una variable mean_life que tenga la media de la esperanza de vida
  summarize(mean_life = mean(lifeExp)) %>% 
  # Elemenros esteticos
  ggplot(aes(x = year,
         y = mean_life,
         color = continent)) + 
  # Aumentamos el tamaño
  geom_line(size = 2) +
  # colocar lineas y puntos al mismo tiempo
  geom_point(size = 4) +
  # se escriben etiquetas en otra capa, frame_along hace que el año cambien despues de end
  labs(color = 'CONTINENTES', 
       title = 'Esperanza de vida en {frame_along}',
       x = 'Fecha', 
       y = 'Años de Vida') + 
  theme_minimal() +
  # gganimate, grafica con movimiento, creciendo a lo largo de los años
  transition_reveal(year)
```
Varias graficas
```{r}
# una grafica por continente, viene bien para construir varias graficas de una sola vez
gapminder %>%
  filter(year == '2007') %>%
  ggplot(aes (x = gdpPercap,
              y = lifeExp,
              color = continent)) +
  geom_point() +
  facet_wrap(~ continent)

```
unir dataframes
```{r}
# Creamos los dataframes
x <- data.frame(col1 = c(1,2,3),
                co12 = c('Ana', 'Pedro', 'Juan'))
y <- data.frame(col1 = c(2,3,4),
                col2 = c('Pedro', 'Juan', 'carol'))
bind_rows(x, y)
```
```{r}
#install.packages("dplyr")
#library(dplyr)
union(x, y)
```