---
format: html
editor: visual
---

---
jupyter:
  kernelspec:
    display_name: R
    language: R
    name: ir
---

-   LEMA: INTENTA, INSISTE Y RESISTE\
-   DESARROLLADA POR: DIANA MARÍA TORO LÓPEZ\
-   CURSO: R-STUDIO GRATIS\
-   INSTRUCTOR: RAFA GONZALEZ GOUVEIA\
-   ENTIDAD: youtube.com/@GonzalezGouveia

# T2V2 - importar datos de excel a R

Objetivo: aprender a importar datos de excel a R

En este ejercicio vamos a aprender:

1.  Que necesitas antes de empezar
2.  Cómo importar datos utilizando código de R
3.  Cómo importar datos con la interfaz de RStudio

# 1. Que necesitas antes de empezar

instalar paquete readxl

```{r}
#install.packages("readxl")
```

cargar paquete readxl

```{r}
library(readxl)
```

buscar la ruta del archivo de excel(comando para poder acceder a la ruta del archivo)

```{r}
file.choose()
```

Copiar ruta de la consola y guardar en variable

```{r}
ruta_excel <- "D:\\Users\\diana\\Downloads\\DATA MINING\\data-mining-main1\\R-STUDIO\\PRACTICA\\gapminder_importar_a_r.xlsx"
```

como mirar las hojas de tu excel

```{r}
excel_sheets(ruta_excel)
```

# 2. importar excel con código de R

importar caso ideal

```{r}
caso_ideal <- read_excel(ruta_excel)
```

visualizar datos

```{r}
caso_ideal
```

importar caso medio

```{r}
caso_medio <- read_excel(ruta_excel,
                         sheet = 'Hoja2')
```

visualizar datos

```{r}
caso_medio
```

importar caso dificil

```{r}
final_boss <- read_excel(ruta_excel,
                         sheet = 'Hoja3',
                         range = 'C7:F17')
```

visualizar datos

```{r}
final_boss
```

# 3. importar excel con interfaz RStudio

ir a File \> Import Dataset \> From Excel... colocas el nombre de la variable, la hoja que desea y el rango de celdas
