---
format: html
editor: visual
---

---
jupyter:
  kernelspec:
    display_name: R
    language: R
    name: ir
---

-   LEMA: INTENTA, INSISTE Y RESISTE\
-   DESARROLLADA POR: DIANA MARÍA TORO LÓPEZ\
-   CURSO: R-STUDIO GRATIS\
-   INSTRUCTOR: RAFA GONZALEZ GOUVEIA\
-   ENTIDAD: youtube.com/@GonzalezGouveia

# T3V2 - MODELOS

Cargando paquete para analizar datos

```{r}
library(tidyverse)
```

Cargando datos a Entorno

```{r}
data("Orange")
```

Mostrando datos de entorno

```{r}
head(Orange)
```

# Problema/pregunta

Cuanto medirá la circunferencia en promedio de un árbol de naránjas a los 800 días de plantarlo

```{r}
# 1 Grafica
Orange %>% 
  # en x = los días y en y = la circunferencia
  ggplot(aes(x = age,
             y = circumference)) + 
  geom_point() +
  # esto nos muestra que a medida que pasan los días, crece el tamaño de los árboles
  # lo que se busca con la regrecion lineal es trazar una recta que pase por la mitad de los puntos, de tal forma que para el día 800 encontrar cual va a ser el valor 
              # es la b = al intercepto, cuando a = 1 o 0.1 b = y cuando a = 0.1 b = 10
  geom_abline(intercept = 10,
              # es la a = a la pendiente, ejemplos 1, 0.5 y 0.1
              slope = 0.1,
              col = 'blue')
```

Mejor ajuste de regresión lineal simple, lm() encuentra el mejor valor para la pendiente y el intercepto

```{r}
# la formula seria circumference con respecto a age
lm(circumference ~ age, data = Orange)
```

```{r}
# 1 Grafica
Orange %>% 
  # en x = los días y en y = la circunferencia
  ggplot(aes(x = age,
             y = circumference)) + 
  geom_point() +
  # esto nos muestra que a medida que pasan los días, crece el tamaño de los árboles
  # lo que se busca con la regrecion lineal es trazar una recta que pase por la mitad de los puntos, de tal forma que para el día 800 encontrar cual va a ser el valor 
              # es la b = al intercepto, cuando a = 1 o 0.1 b = y cuando a = 0.1 b = 10
  geom_abline(intercept = 17.3997,
              # es la a = a la pendiente, ejemplos 1, 0.5 y 0.1
              slope = 0.1068,
              col = 'blue') +
  # para responder la pregunta, debemos trazar una línea vertical en el 800
  geom_vline(xintercept = 800,
             col = 'red')
```

# Valor exacto:

Cuanto medirá la circunferencia en promedio de un árbol de naránjas a los 800 días de plantarlo

```{r}
dias <- 800
# medida = a * dias + b
medida <- 0.1068 * 800 + 17.3997
medida
```
