---
format: html
editor: visual
---

---
jupyter:
  kernelspec:
    display_name: R
    language: R
    name: ir
---

-   LEMA: INTENTA, INSISTE Y RESISTE\
-   DESARROLLADA POR: DIANA MARÍA TORO LÓPEZ\
-   CURSO: R-STUDIO GRATIS\
-   INSTRUCTOR: RAFA GONZALEZ GOUVEIA\
-   ENTIDAD: youtube.com/@GonzalezGouveia

# T2V4 - graficar en R

Objetivo: diferenciar formas de graficar en r

En este ejercicio vamos a:

1.  graficar con base graphics
2.  graficar con ggplot2

datos de la primera parte
```{r}
year <- c('2010', '2011', '2012', '2013', '2014', '2015', '2016', '2017', '2018')
disney <- c(11, 13, 11, 8, 12, 11, 12, 8, 10)
```
# graficando con codigo
```{r}
plot(x = year,
     y = disney)
```
editando la grafica
```{r}
plot(x = year,
     y = disney,
     main = 'disney',
     xlab = '',
     ylab = '',
     col = 'cornflowerblue',
     pch = 16,
     panel.first = grid())
```
# Graficas con ggplot2
para instalar ggplot2
```{r}
# install.packages("ggplot2")
# library(ggplot2)
```
hacer dataframe
```{r}
peliculas <- data.frame(year, 
                        disney)
```
# graficar utilizando ggplot
```{r}
ggplot(data = peliculas,
       mapping = aes(x = year,
                     y = disney)) + 
       geom_point() + 
       labs(title = 'Disney')
```
