---
format: html
editor: visual
---

---
jupyter:
  kernelspec:
    display_name: R
    language: R
    name: ir
---

-   LEMA: INTENTA, INSISTE Y RESISTE\
-   DESARROLLADA POR: DIANA MARÍA TORO LÓPEZ\
-   CURSO: R-STUDIO GRATIS\
-   INSTRUCTOR: RAFA GONZALEZ GOUVEIA\
-   ENTIDAD: youtube.com/@GonzalezGouveia

# T2V7 - importar datos csv a R

Objetivo: aprender a importar archivos csv a R

En este ejercicio vamos a aprender:

1.  Que necesitas antes de empezar
2.  Cómo importar datos utilizando código de R
3.  Cómo importar datos con la interfaz de RStudio

# 1. Que necesitas antes de empezar

instalar paquete readr

```{r}
# install.packages("readr")
```

cargar paquete readr

```{r}
library(readr)
```

buscar la ruta del archivo de csv

```{r}
# Comando para buscar la ruta del CSV
file.choose()
```

Copiar ruta de la consola y guardar en variable

```{r}
# Pegamos la ruta obtenida con el comando file.choose()
ruta_csv <- "D:\\Users\\diana\\Downloads\\DATA MINING\\data-mining-main1\\R-STUDIO\\PRACTICA\\gapminder.csv"
```

# 2. importar csv con código de R

importar datos gapminder

```{r}
# csv con titulos
gapminder <- read_csv (ruta_csv)
```

mirar datos

```{r}
head(gapminder)
```

caso no titulo

```{r}
ruta_sintitulo <- "D:\\Users\\diana\\Downloads\\DATA MINING\\data-mining-main1\\R-STUDIO\\PRACTICA\\gapminder_col_names.csv"
gapminder_sintitulo <- read_csv(ruta_sintitulo,
                                col_names = FALSE)
```

para agregar nombre

```{r}
# debemos agregar un vector de texto a la opcion colnames, debe tener tantos nombres como columnas del df
# de esta manera podemos cambiar el nombre de las columnas de cualquier archivo
gapminder_contitulo <- read_csv(ruta_sintitulo,
                                col_names = c('pais',
                                              'anio',
                                              'vida',
                                              'poblacion'))

```

caso punto y coma

```{r}
ruta_puntoycoma <- "D:\\Users\\diana\\Downloads\\DATA MINING\\data-mining-main1\\R-STUDIO\\PRACTICA\\gapminder_puntoycoma.csv"
gapminder_puntoycoma <- read_csv2(ruta_puntoycoma)
```

# 3. importar csv con interfaz RStudio

ir a File \> Import Dataset \> From Text (readr)

```{r}
# Seleccionamos el archivo csv pra importar, podemos ajustar cosas como el nombre de las variables en R, si la primera columna tiene nombre, el tipo de separador, y otras opciones más avanzadas
```

código que genera y ejecuta R automáticamente

```{r}
View(gapminder)
library(readr)
gapminder <- read_csv("D:/Users/diana/Downloads/DATA MINING/data-mining-main1/R-STUDIO/PRACTICA/gapminder.csv")
```
