---
format: html
editor: visual
---

---
jupyter:
  kernelspec:
    display_name: R
    language: R
    name: ir
---

-   LEMA: INTENTA, INSISTE Y RESISTE\
-   DESARROLLADA POR: DIANA MARÍA TORO LÓPEZ\
-   CURSO: R-STUDIO GRATIS\
-   INSTRUCTOR: RAFA GONZALEZ GOUVEIA\
-   ENTIDAD: youtube.com/@GonzalezGouveia

# T2V5 - histogramas en R
 
Objetivo: graficar histogramas en r

En este ejercicio vamos a:

1. histogramas con base graphics
2. histogramas con ggplot2
 
cargando los datos
```{r}
data("mtcars")
``` 
haciendo histograma básico
```{r}
# Caballos de Fuerza
hist(mtcars$hp)
```
editando histograma
```{r}
hist(mtcars$hp,
     breaks = seq(50, 350, 50),
     col = 'darkgray',
     border = 'gray10', 
     main = 'titulo',
     xlab = 'variable x',
     ylab = 'conteo')
``` 
cargar ggplot2
```{r}
# install.packages("ggplot2")
library(ggplot2)
``` 
hacer un histograma en ggplot2
```{r}
ggplot(data = mtcars,
        mapping = aes (x = hp)) +
    geom_histogram(bins = 9)
``` 
haciendo más cosas interesantes
```{r}
ggplot(data = mtcars,
       mapping = aes (x = hp,
                      fill = factor (vs)))+
   geom_histogram(bins = 9,
                   position = 'identity',
                   alpha = 0.8) +
   labs(title = 'titulo',
        fill = 'vs motor',
        x = 'caballos de fuerza',
        y = 'conteos', 
        subtitle = 'subtitulo',
        caption = 'fuente de los datos: R')
```