---
format: html
editor: visual
---

---
jupyter:
  kernelspec:
    display_name: R
    language: R
    name: ir
---

-   LEMA: INTENTA, INSISTE Y RESISTE\
-   DESARROLLADA POR: DIANA MARÍA TORO LÓPEZ\
-   CURSO: R-STUDIO GRATIS\
-   INSTRUCTOR: RAFA GONZALEZ GOUVEIA\
-   ENTIDAD: youtube.com/@GonzalezGouveia

# T3V2 - manipulación de datos
 
Objetivo: diferenciar formas de graficar en r

En este ejercicio vamos a:
1. cargar datos de gapminder
2. filtrar datos
3. hacer resúmenes de datos
 
# 1. cargar datos de gapminder

instalando paquete con los datos
```{r}
#install.packages("gapminder")
```
cargando paquete con los datos
```{r}
library(gapminder)
```
cargando datos a entorno
```{r} 
data("gapminder")
```
cargando datos a entorno
```{r} 
head(gapminder)
```
# 2. filtrar datos con dplyr

```{r} 
#install.packages("tidyverse")
library(tidyverse)
``` 
filtrar datos por pais sin %>% 
```{r} 
filter(gapminder, country == 'Mexico')
```
filtrar datos por pais
```{r} 
# para hacer %>% en RStudio (cntrl + shift + M)
gapminder %>%
  filter(country == 'Mexico')
```
filtrar datos por año
```{r} 
gapminder %>%
  filter(year == 2002)
```
filtrar paises con esperanza de vida menor o igual a 40 y el año en 2002
```{r}
gapminder %>%
  filter(lifeExp <= 40,
         year == 2002)
```
# 3. hacer resumenes de datos

cantidad de paises en Asia
```{r} 
# Traemos todos los datos que cumplan las dos condiciones
gapminder %>%
  filter(continent == 'Asia',
         year == 2007) %>% 
  # creamos la nueva variable conteo y asignamos la funcion de conteo
  summarise(conteo = n()) 
```
maxima esparanza de vida
```{r}
# traemos todos los datos sin filtrar
gapminder %>% 
  # creamos una variable max_lifeExp, y traemos el mayor de la experanza de vida
  summarise(max_lifeExp = max(lifeExp))
```
agrupando esperanza de vida promedio por año
```{r} 
# separa por partes todo el conjunto de datos por año y a cada año, va a tomar la estadística o el resumen
gapminder %>% 
  # Agrupamos segun el año
  group_by(year) %>% 
  # volvemos a aplicar el operador %>% y ahora creamos la variable prom_vida, vamos a calcular el promedio de la esperanza de vida
  summarise(prom_vida = mean(lifeExp))
```